【裁判字號】    99,裁,3511
【裁判日期】    991223
【裁判案由】    考試
【裁判全文】
最  高  行  政  法  院  裁  定
                                      99年度裁字第3511號
上  訴  人  林欣翰
訴訟代理人  黃文玲  律師
            陳家祥  律師
被 上訴 人  考選部
代  表  人  賴峰偉
上列當事人間考試事件，上訴人對於中華民國99年9月30日臺北
高等行政法院99年度訴字第960號判決，提起上訴，本院裁定如
下：
    主  文
上訴駁回。
上訴審訴訟費用由上訴人負擔。
    理  由
一、按對於高等行政法院判決之上訴，非以其違背法令為理由，
    不得為之，行政訴訟法第242條定有明文。依同法第243條第
    1項規定，判決不適用法規或適用不當者，為違背法令；依
    同法第243條第2項規定，判決有該條項所列各款情形之一者
    ，為當然違背法令。又提起上訴，應以上訴狀表明上訴理由
    並應添具關於上訴理由之必要證據，復為同法第244條第1項
    第4款及第2項所明定。是當事人提起上訴，如以原判決有不
    適用法規或適用不當為理由時，其上訴狀應有具體之指摘，
    並揭示該法規之條項或其內容；如以原判決有行政訴訟法第
    243條第2項所列各款情形為理由時，其上訴狀應揭示合於該
    條款之具體事實。上訴狀或理由書如未依上述方法表明，或
    其所表明者顯與上開法條規定之違背法令情形不相合時，即
    難認為已合法表明上訴理由，其上訴自非合法。又原判決如
    已明確說明其適用法律之見解，並就當事人主張之法律見解
    ，說明其不採之理由，且原判決所採見解與司法院解釋、本
    院判例及通說見解均無牴觸者，當事人如仍堅持其於原審主
    張之歧異見解作為上訴理由，即與所謂原判決「違背法令」
    之情形顯不相當，要難謂為適法之上訴理由。
二、緣上訴人參加民國98年第二次專門職業及技術人員高等考試
    牙醫師、助產師、職能治療師、獸醫師考試暨牙醫師考試分
    試考試牙醫師類科考試（下稱系爭考試），總成績64.79分
    ，已達及格標準60.00分，於試題疑義受理期間，對系爭考
    試「牙醫學(一)」、「牙醫學(二)」、「牙醫學(三)」、「牙醫學
    (四)」、「牙醫學(五)」、「牙醫學(六)」等科目共22題試題之公
    告答案提出疑義申請，被上訴人依規定程序處理後，據以公
    告並於98年8月21日以選題字第0983100387號書函復知上訴
    人。上訴人不服其中「牙醫學(一)」科目第33題、「牙醫學(二)
    」科目第64題、「牙醫學(三)」科目第25、26、34、40、71題
    、「牙醫學(四)」科目第37、48、70、77題、「牙醫學(五)」科
    目第18、63題、「牙醫學(六)」科目第20、36、50題等共計16
    題（下稱系爭疑義試題）答案未獲變更之試題疑義處理結果
    ，循序提起行政訴訟，經原審法院判決駁回後，提起本件上
    訴。
三、上訴意旨雖主張：系爭疑義試題經上訴人提出相關參考書籍
    及學者見解，顯見被上訴人所公布之標準答案，並非唯一答
    案，被上訴人漏未對此相關書籍及學者見解予以考量，其所
    為之評分即構成出於錯誤之事實認定或不完全資訊及違反一
    般公認之價值判斷標準，違背司法院釋字第319號解釋及本
    院99年度判字第639號判決意旨，應可由司法機關進行合法
    性審查，然原判決遽以國家考試之處理結果具有高度專業性
    ，拒絕審查被上訴人就系爭疑義試題之裁量處分有無恣意、
    違法之情事，違背司法院釋字第319號解釋及本院99年度判
    字第639號判決意旨，構成判決違背法令；上訴人參加系爭
    考試，係屬國家依法設置之專門職業及技術人員資格考試，
    被上訴人所評定之分數，即係國家對上訴人專業考核之象徵
    ，成績之優劣涉及上訴人法律評價專業度之高低，自屬行政
    訴訟法第4條第1項法律上之利益，原判決認定上訴人無權利
    或法律上利益受損，構成判決違背行政訴訟法第4條第1項；
    原判決認定被上訴人得拒絕提出試題疑義釋復內容，有適用
    典試法第23條、試題疑義處理辦法第7條及政府資訊公開法
    第18條之錯誤，並有不適用政府資訊公開法第21條暨行政訴
    訟法第165條之錯誤，構成判決違背法令；原判決應調查試
    題疑義釋復內容而未予調查，率以該文書證據為不得公開之
    政府資訊駁回，即有不適用行政訴訟法第176條準用民事訴
    訟法第286條之錯誤，構成判決違背法令等語。然原判決已
    論明：被上訴人於受理上訴人試題疑義申請後，即依試題疑
    義處理辦法第3條規定程序，將上訴人所提疑義及相關佐證
    資料送請命題委員或試題審查委員提出書面處理意見，並將
    命題委員釋復意見提請牙醫組召集人於98年8月12日邀集該
    組典試委員、命題委員、審查委員及學者專家召開試題疑義
    會議研商，決議系爭疑義試題均維持原正確答案，於送請系
    爭考試典試委員長核定後，據以評閱試卷並復知上訴人，核
    其處理系爭考試試題疑義之程序，與試題疑義處理辦法之規
    定並無違誤；另命題（審查）委員就系爭疑義試題均已本於
    其專業素養及經驗，表明出題及評分原意，且無題意不明之
    情，並詳述正確答案之釋復意見及具體引據參考來源資料與
    出處，故維持原答案之決定，就形式觀察並無具有顯然錯誤
    或有判斷恣意或濫用等違法情事，亦無上訴人所指有試題疑
    義處理辦法第4條第3款「試題有瑕疵致影響正確答案或公布
    之答案錯誤」及第4款「試題錯誤致無正確答案」之情事；
    此外，上訴人提出自行搜尋所得之網路資料或所引其他不同
    見解之文獻，或非教科書型著作，僅供民眾參考，不可引為
    牙醫學生正式學習資料，或因文獻樣本小、侷限區域、侷限
    部分反應，非大型、流行病學、綜合型之研究，不宜採用為
    考試之標準答案，或與試題立意為不同概念之文獻資料而非
    可引用，已據命題委員釋復綦詳，故上訴人所提資料尚不足
    以推翻典試委員等基於法律授權所作專業智識之公正判斷；
    國家考試試題實質內容疑義之處理結果，係由具有專業化、
    多元化之人員召開會議共同決定，具有高度之專業性，本件
    經召開試題疑義會議研商決議並經核定之疑義處理結果，既
    查無未遵守規定程序之違法，就形式觀察亦無具有顯然錯誤
    或判斷有恣意濫用之違法情事，則該試題疑義處理結果，自
    應予以尊重，是被上訴人依據核定之試題疑義會議決議，就
    系爭疑義試題作成維持原正確答案之處理結果，於法並無違
    誤，訴願決定遞予維持，亦無不合，上訴人請撤銷，為無理
    由；又被上訴人就本件試題疑議處理結果既無違誤，則被上
    訴人依該核定之疑義處理結果，據以評閱試卷所得上訴人之
    成績，要無違誤；被上訴人業已提供系爭考試牙醫組試題疑
    義會議紀錄及試題疑義處理意見表予上訴人參核，此為上訴
    人所不爭之事實，被上訴人提供上開資料，已足使上訴人判
    別被上訴人處理系爭考試試題疑義之程序是否與相關規定符
    合，作為訴訟之攻擊防禦使用；至於上開會議紀錄中審查委
    員及召集人簽名、命題（審查）委員出具之釋復意見，因前
    者涉及相關委員之姓名，後者則為試題疑義處理辦法第3條
    規定處理試題疑義所必要之程序與書面，係供試題疑義會議
    研討之用，為訂定評閱標準之重要依據，屬命題及評分之範
    圍，依典試法第23條第2項第4款、試題疑義處理辦法第7條
    、政府資訊公開法第18條第1項等規定，本屬不得提供之資
    訊，是被上訴人將上開資訊加以遮掩，不提供上訴人閱覽、
    影印，於法並無違誤等語，詳述其判斷之理由，並就上訴人
    之主張，何以不足採，分別予以指駁甚明。經核上訴意旨無
    非重述其在原審主張之歧異見解，對原審認定事實及適用法
    律之職權行使，指摘為不當，並就原判決已說明論斷者，爭
    執其未調查或不適用法律，核與所謂原判決「違背法令」之
    情形顯不相當，均難認對原判決之如何違背法令已有具體之
    指摘。依首開規定及說明，應認其上訴為不合法。
四、依行政訴訟法第249條第1項前段、第104條、民事訴訟法第9
    5條、第78條，裁定如主文。
中    華    民    國    99    年    12    月    23    日
                    最高行政法院第六庭
                        審判長法官  藍  獻  林
                              法官  劉  介  中
                              法官  廖  宏  明
                              法官  姜  素  娥
                              法官  林  文  舟

以  上  正  本  證  明  與  原  本  無  異
中    華    民    國    99    年    12    月    24    日
                              書記官  邱  彰  德

司法院資訊處製作；財團法人民間司法改革基金會備份。
